臺灣高等法院刑事判決
110年度上訴字第2609號
上  訴  人  
即  被  告  徐玉英





上列上訴人即被告因違反毒品危害防制條例案件，不服臺灣新北
地方法院109年度訴字第1259號，中華民國110年5月20日第一審
判決（起訴案號：臺灣新北地方檢察署109年度偵字第21428號、
第21429號），提起上訴，本院判決如下：
    主  文
上訴駁回。
    犯罪事實
一、徐玉英知悉海洛因、甲基安非他命分別係毒品危害防制條例
    所列管第一級、第二級毒品，依法不得持有，竟基於持有第
    一級毒品純質淨重10公克以上、持有第二級毒品純質淨重20
    公克以上之犯意，並與楊昕怡（已於民國110年10月26日死
    亡，本院另為公訴不受理判決）共同基於持有第二級毒品純
    質淨重20公克以上之犯意聯絡，由徐玉英於109年5月下旬某
    日，在新北市新莊區某汽車旅館各以新臺幣（下同）10萬元
    、10萬元之價格，向姓名、年籍不詳之成年男子購入如附表
    編號7所示之海洛因5包（驗前純質淨重約26.04公克）及編
    號1、6所示之甲基安非他命13包（驗前純質淨重約294.5788
    公克）而持有，再於109年6月2日晚間7時至8時許，將其中
    如附表編號1所示之甲基安非他命10包（驗前純質淨重約236
    .81公克）攜至楊昕怡當時位於新北市○○區○○○道0段000巷0
    弄00號4樓居所放置，而與楊昕怡共同持有該甲基安非他命1
    0包。嗣為警於109年6月3日下午4時36分許，在上址楊昕怡
    居所搜索扣得如附表編號1至5所示之物，再於當晚8時許，
    在同址搜索扣得如附表編號6至8所示之物。
二、案經新北市政府警察局刑事警察大隊報告臺灣新北地方檢察
    署檢察官偵查起訴。
    理  由
一、證據能力之說明：   
　　本案據以認定被告徐玉英犯罪之供述證據（詳如後述），其
    中屬於傳聞證據之部分，檢察官及被告在本院準備程序時均
    同意有證據能力（見本院卷第186至191頁），復經本院審酌
    認該等證據之作成無違法、不當或顯不可信之情況，非供述
    證據亦查無公務員違背法定程序而取得之情事，揆諸刑事訴
    訟法第158條之4反面解釋、第159條至第159條之5規定，均
    有證據能力。
二、認定犯罪事實所憑之證據及理由：
　㈠上揭犯罪事實，迭據被告於警詢、偵訊、原審及本院審理時
    坦承不諱（見偵字第21429號卷第16至17、230至231頁，訴
    字第1259號卷一第122至125頁，本院卷第295至298頁），核
    與同案被告楊昕怡於原審之供述情節相符（見訴字第1259號
    卷一第124頁），並有新北市政府警察局刑事警察大隊搜索
    扣押筆錄、扣押物品目錄表、現場照片及扣案物品照片等證
    據資料附卷可憑（見偵字第21428號卷第29至33頁，偵字第2
    1429號卷第29至33、69至71、75至102頁），復有如附表編
    號1、6、7所示之物扣案可證；而如附表編號1、6所示之物
    ，經送鑑定之結果均含有甲基安非他命成分，且純質淨重均
    達20公克以上（詳如附表編號1、6備註欄所示），如附表編
    號7所示之物，經送鑑定之結果含有海洛因成分，且純質淨
    重達10公克以上（詳如附表編號7備註欄所示）等節，有內
    政部警政署刑事警察局鑑定書、臺北榮民總醫院毒品純度鑑
    定書㈠、㈡、法務部調查局濫用藥物實驗室鑑定書存卷可查（
    見偵字第21428號卷第239頁，偵字第21429卷第253至255、2
    63頁），足認被告之任意性自白與事實相符，可以採信。
  ㈡綜上，本案被告之事證明確，其犯行堪以認定，應依法論科
    。
三、論罪部分：
  ㈠核被告所為，係犯毒品危害防制條例第11條第3項之持有第一
    級毒品純質淨重10公克以上罪、同條第4項之持有第二級毒
    品純質淨重20公克以上罪。
　㈡被告以同一持有行為而觸犯上開二罪名，為想像競合犯，應
    依刑法第55條規定，從一重之持有第一級毒品純質淨重10公
    克以上罪處斷。
　㈢被告與同案被告楊昕怡，就持有如附表編號1所示第二級毒品
    純質淨重20公克以上犯行，有犯意聯絡及行為分擔，為共同
    正犯。
　㈣被告為警查獲後，固曾供述其毒品來源係綽號「兄ㄟ」之成年
    男子（見偵字第21429第18、22至23、230至231頁），但經
    警調查後，並無查獲其所述之毒品來源，亦無查獲其他正犯
    或共犯，有臺灣新北地方檢察署109年12月31日函、新北市
    政府警察局刑事警察大隊109年12月29日函在卷可考（見訴
    字第1259號卷一第145、147頁），難認有因被告之供述而查
    獲其他共犯或正犯之情形，自無毒品危害防制條例第17條第
    1項減免其刑規定之適用。
四、駁回上訴之理由：
　㈠原審認被告犯共同持有第一級毒品純質淨重10公克以上罪，
    事證明確，並審酌被告知悉國家對於查緝毒品相關犯罪禁令
    甚嚴，猶非法持有第一級毒品、第二級毒品，所為助長毒品
    泛濫，實屬非是；並考量被告犯後坦承犯行態度尚佳，及其
    持有毒品之種類、數量及時間、供出毒品來源而無所獲之情
    形；兼衡其犯罪之動機、目的、手段、素行，暨被告自述高
    中肄業之教育程度、先前從事服務業、櫃臺人員等工作之生
    活狀況等一切情狀，量處有期徒刑1年10月，復敘明扣案如
    附表編號1、6、7所示之第一級、第二級毒品（含無法與毒
    品澈底析離之包裝袋），均應依毒品危害防制條例第18條第
    1項前段規定沒收銷燬，其餘扣案物品，無證據足認與本案
    被告之犯罪有關，無從宣告沒收等旨，經核其認事用法尚無
    違誤，量刑亦屬妥適，沒收部分亦無不合。
　㈡被告上訴以其於偵審中均坦承犯行不諱，有配合警方偵辦而
    供述其毒品來源係綽號「兄ㄟ」之成年男子，雖不符減刑規
    定，但犯後態度良好，育有3名子女，其中2人均僅能仰賴被
    告一人外出工作支撐家計及負擔扶養重擔，如入監執行將來
    難以另謀生計，此情堪值憫恕等情，指摘原審量刑過重，並
    請求依刑法第59條規定酌減其刑云云。惟查：
　⒈關於刑之量定（含是否適用刑法第59條酌量減輕其刑規定）
    ，係屬法院得依職權裁量之事項，於具體個案，倘科刑時，
    既已以行為人之責任為基礎，並審酌刑法第57條各款所列情
    狀，而其所量得之刑，未逾越法律所規定之範圍（即裁量權
    行使之外部性界限），客觀上亦無違反比例、公平及罪刑相
    當原則者（即裁量權行使之內部性界限），即不得任憑己意
    指摘為違法。原判決已載敘其量刑之理由，核已斟酌刑法第
    57條各款所列情狀（含「犯後態度」，而被告坦承犯行、配
    合警方偵辦而供述其毒品來源等，均屬被告犯後態度之情狀
    ），所量處之刑亦在法定刑度之內，於法並無不合，難謂有
    何失重之情。
　⒉又刑法第59條規定之酌量減輕其刑，必須犯罪另有特殊之原
    因與環境，在客觀上足以引起一般同情，認為即使予以宣告
    法定最低度刑，猶嫌過重者，始有其適用。本案被告知悉國
    家對於查緝毒品相關犯罪禁令甚嚴，猶非法持有第一級、第
    二級毒品，數量非少，所為助長毒品泛濫，犯罪情節非微，
    在客觀上實無足憐，難認有何情輕法重、在客觀上足以引起
    一般同情而顯可憫恕之處，自無適用刑法第59條規定酌減其
    刑之餘地。至被告所稱之犯後態度、家庭生活及經濟狀況等
    情，原屬刑法第57條所定科刑輕重標準應斟酌之範圍，單憑
    該等情狀，難認其犯罪有何特殊之原因與環境而顯可憫恕，
    尚非得執為適用刑法第59條酌量減輕其刑之依據，被告請求
    依該條規定酌減其刑，亦不足採。
　㈢綜上所述，前揭上訴意旨，無非係對原審裁量職權之適法行
    使，徒憑己見，指摘原審量刑過重，自不足採，被告上訴為
    無理由，應予駁回。　
據上論斷，應依刑事訴訟法第368條，判決如主文。
本案經檢察官林書伃提起公訴，檢察官廖先志到庭執行職務。
中　　華　　民　　國　　110 　年　　12　　月　　29　　日
                  刑事第十五庭  審判長法  官  陳芃宇
                                      法  官  陳俞伶
                                      法  官　曹馨方
以上正本證明與原本無異。
如不服本判決，應於收受送達後20日內向本院提出上訴書狀，其
未敘述上訴之理由者並得於提起上訴後20日內向本院補提理由書
（均須按他造當事人之人數附繕本）「切勿逕送上級法院」。
                                      書記官　游秀珠
中　　華　　民　　國　　110 　年　　12　　月　　29　　日
附錄：本案論罪科刑法條
毒品危害防制條例第11條第3項、第4項
持有第一級毒品純質淨重10公克以上者，處1 年以上7 年以下有
期徒刑，得併科新臺幣100 萬元以下罰金。
持有第二級毒品純質淨重20公克以上者，處6 月以上5 年以下有
期徒刑，得併科新臺幣70萬元以下罰金。
附表：
編號 受執行人 搜索時地 扣押物名稱 備註  1 楊昕怡 109年6月3日下午4時36分許；新北市○○區○○○道0段000巷0弄00號4樓 甲基安非他命10包 ◎內政部警政署刑事警察局鑑定書（見偵字第21428第239頁）：→透明晶體10包，驗前總淨重約246.68公克，驗餘總淨重約246.6 公克，均檢出甲基安非他命成分。→驗前純質淨重約236.81公克。 ◎含包裝袋10只。 ◎被告與同案被告楊昕怡共同持有之第二級毒品。  2   三星品牌行動電話1 具（粉色） ◎楊昕怡所有。 ◎含門號0000000000號SIM卡1張  3   吸食器2 組、注射針筒3 支、分裝杓2 支、電子磅秤1台、分裝袋50個 ◎楊昕怡所有。 ◎無事證認與本案相關。  4   三星品牌行動電話1 具（黑色）、Apple 品牌行動電話1具 ◎楊昕怡所有。 ◎無事證認與本案相關。  5   海洛因4包 ◎楊昕怡所有。 ◎法務部調查局濫用藥物實驗室鑑定書（偵卷一第231頁）：→粉末3 包，驗前總淨重約0.61公克，驗餘總淨重約0.59公克，均檢出海洛因成分。→碎塊狀1 包，驗前淨重約0.37公克，驗餘淨重約0.35公克，檢出海洛因成分。 ◎含包裝袋4 只。 ◎無事證認與本案相關。  6 徐玉英 109年6月3日晚上8時許；新北市○○區○○○道0段000巷0弄00號4樓 甲基安非他命3包 ◎臺北榮民總醫院毒品純度鑑定書㈠、㈡（見偵字第21429第253至255頁）：→淡黃色晶體2包，驗前總淨重約45.726公克，驗餘總淨重約45.5652公克，均檢出甲基安非他命成分。→白色或透明晶體1 包，驗前淨重約34.6849公克，驗餘淨重約34.5850公克，檢出甲基安非他命成分。→驗前純質淨重約57.7688公克。 ◎含包裝袋3只。 ◎被告本案持有之第二級毒品。  7   海洛因5包 ◎法務部調查局濫用藥物實驗室鑑定書（見偵字第21429第263頁）：→粉塊狀2 包，驗前總淨重約26.46公克，驗餘總淨重約26.38公克，純質淨重約23.35 公克，均檢出海洛因成分。→褐色粉末2 包，驗前總淨重約2.43公克，驗餘總淨重約2.39公克，純質淨重約1.21公克，均檢出海洛因成分。→白色粉末1 包，驗前淨重約1.9 公克，驗餘淨重約1.88公克，純質淨重約1.48公克，檢出海洛因成分。 ◎含包裝袋5只。 ◎被告本案持有之第一級毒品。  8   行動電話4具、現金11萬元 ◎被告所有。 ◎無事證認與本案相關。